【裁判字號】    89,台上,5809
【裁判日期】    890929
【裁判案由】    違反槍彈藥刀械管制條例等
【裁判全文】
最高法院刑事判決                              八十九年度台上字第五八○九號
    上  訴  人  乙○○
                丙○○
                甲○○
右上訴人等因違反槍砲彈藥刀械管制條例等罪案件，不服台灣高等法院中華民國八十
九年五月三十一日第二審判決（八十八年度上訴字第三四六八號，起訴案號：台灣板
橋地方法院檢察署八十七年度偵字第五八○一號、第九三八○號），提起上訴，本院
判決如左：
    主  文
上訴駁回。
    理  由
一甲○○違反槍砲彈藥刀械管制條例及乙○○、丙○○部分：
按刑事訴訟法第三百七十七條規定，上訴於第三審法院，非以判決違背法令為理由，
不得為之。是提起第三審上訴，應以原判決違背法令為理由，係屬法定要件。如果上
訴理由狀並未依據卷內訴訟資料，具體指摘原判決不適用何種法則或如何適用不當，
或所指摘原判決違法情事，顯與法律規定得為第三審上訴理由之違法情形，不相適合
時，均應認其上訴為違背法律上之程式，予以駁回。
本件原判決依憑告訴人張國展、彭耀輝在警訊、檢察官偵查中及第一審審理時之指訴
被害情節，共同被告鄭炎松（另案由原審法院審理中）在警訊及檢察官偵查中之供述
，證人卓萬昌、許永吉、郭木生、吳明欉、李安、黃木虎、孫定雄、王村源、蔡顯爵
之證言，卷附之委託書及內政部警政署刑事警察局鑑驗通知書，扣押如原判決附表一
所示之槍彈，並參酌上訴人丙○○、乙○○、甲○○之供述等證據，認定上訴人等三
人有其事實欄二、四所載之犯行。對於上訴人等三人否認犯罪之辯解，認為不足採信
，亦已依調查所得之證據資料，於理由欄內詳加指駁。因而維持第一審皆依想像競合
犯及牽連犯從一重均論處上訴人等三人共同未經許可，持有手槍罪刑（甲○○累犯處
有期徒刑五年十月，乙○○、丙○○各處有期徒刑六年，三人均併科罰金新台幣十萬
元，皆諭知應於刑之執行完畢或赦免後，令入勞動場所強制工作三年）之判決，駁回
上訴人等三人對此部分之第二審上訴。
甲○○對此部分之第三審上訴意旨略謂：民國八十七年三月十三日當日，伊向乙○○
借車，事後還車時，乙○○要伊駛至原詰營造工程有限公司（下稱原詰公司），伊在
原詰公司內遇警臨檢，即被帶回警局，公訴人依據電話監聽譯文，誤認伊有參與犯罪
，實屬冤枉，原判決對伊上開辯解及有利之證據不予採信，未加說明其理由，有判決
理由不備之違法；伊僅認識乙○○及陳總興，不認識丙○○、謝國光，係因還車，才
會在原詰公司內坐在該公司負責人張國展對面，伊手機（即行動電話機）交由吳惠芬
拿回家充電，並在原詰公司內打電話通知友人王仁郁前來載伊離開，已據證人王仁郁
、吳惠芬分別供證屬實，伊未參與八十七年三月九日前往原詰公司討債事宜，足證與
本件無涉，原審對此未加調查，又未於判決內說明其理由，遽認伊係共犯，採證有違
經驗法則及論理法則，且有應於審判期日調查之證據未予調查之違法；伊曾具狀聲請
原審向電信機構調閱電話通聯紀錄，以證明伊未將手機交由丙○○使用，原審未予調
查，亦屬違法；乙○○供稱八十七年三月十三日當天因病先行離開，但據伊瞭解，乙
○○並未先行離去，又丙○○供述係伊帶領丙○○等人至原詰公司，顯欲嫁禍於伊，
並不實在，原判決認定事實與所採之證據不符，有證據上理由矛盾之違法。乙○○、
丙○○之第三審共同上訴意旨略稱：告訴人彭耀輝於八十八年十月十八日在原審訊問
時有利於伊等之供述，應較為可採，原判決既認彭耀輝前後供述不同，自應再加訊問
查明，竟遽為科刑之依據，有不適用法則及適用不當之違法；丙○○在檢察官偵查中
，雖曾供稱係依「大哥」乙○○之指示而為，原判決以此推測之詞，認定乙○○有
本件犯行，自屬違背法令；原判決係以鄭炎松、張國展、彭耀輝之供述，認乙○○有
出言恐嚇，但依鄭炎松、張國展、彭耀輝之警訊及檢察官偵訊時之筆錄，僅記載：「
如果今天拿不到錢，就不讓離開」，未供述乙○○出言恐嚇，原判決有理由矛盾及不
適用法則之違法；伊等二人僅因鄭炎松對路況不熟，才帶同前往，丙○○又係在外等
候，並未進入原詰公司，足見伊等二人與其他被告無犯意聯絡，原判決認伊等二人為
共犯，有判決不載理由之違誤各等語。並均舉本院判例數則為憑。
惟查告訴人之供述，雖有部分前後不符，但究竟何者為可採信，法院仍得本其自由心
證予以斟酌判斷，非謂一有不符或歧異，即應認其全部均不可採信。告訴人即原詰公
司負責人張國展、總經理彭耀輝在原審調查時，雖皆翻異前供，改為有利於上訴人等
三人之供述，但原判決於理由欄甲－二－(二)之末，業已本其職權，判斷應以張國展、
彭耀輝二人在警訊、檢察官偵查中及第一審審理時之指訴，與事實相符，為可採信。
甲○○所舉證人王仁郁、吳惠芬到庭供述之證言，原判決亦於理由乙－二之末，說明
與所查之事實不符，不足採為有利甲○○認定之依據。且原判決認定上訴人等三人基
於共同之犯意聯絡，而為本件此部分之犯行，皆為共同正犯，已明其所憑之證據及
認定之理由，並非以所謂推測之詞認定犯罪事實，從形式上觀察，顯無上訴意旨所稱
判決不載理由與不適用法則或適用不當等違法情事。況事實審法院對於證據取捨及其
證明力之判斷，固應受經驗法則與論理法則之支配，但所稱經驗法則，乃吾人基於日
常生活經驗所得之定則，所謂論理法則，指理則上當然存在之原則，均屬客觀上存在
之法則，非當事人主觀之推測。甲○○上訴意旨，對於原審取捨證據及其價值判斷之
職權行使，任憑個人主觀意見，漫事指為違背經驗法則與論理法則，顯非適法。又原
判決並未引用電話監聽紀錄及其譯文為認定甲○○此部分犯行所憑之證據，對於甲○
○在原審所為八十七年三月十三日當天，伊向乙○○借車，乙○○要伊駛至原詰公司
還車，伊方駕車前往，未參與犯罪等事實上之辯解，亦已詳述其不足採信之理由。原
判決復認乙○○係指示丙○○槍械前往原詰公司，並通知甲○○、陳總興等人一同
前往，未謂係由甲○○帶領丙○○前往，又認抵達原詰公司後，雖由甲○○將其使用
之行動電話一具交付丙○○為聯絡工具，乙○○並囑咐丙○○在距原詰公司外約三百
公尺處車內等候乙○○或甲○○之指示，若討債過程中發生糾紛，即槍械入內鎮場
等情，但事後並未發生糾紛，故亦無以行動電話聯絡指示丙○○槍械入內鎮場之情
事，又認定乙○○係先行逃逸而非因病先行離去，亦即並未完全採納乙○○、丙○○
之供述為其認定事實之依據，顯無甲○○上訴意旨所稱證據上理由矛盾之違背法令情
形存在。且既未認定以行動電話聯絡指示丙○○入內鎮場，自無向電信機構調閱電話
通聯紀錄之必要，原審未依甲○○之聲請為此部分無益之調查，自無違法之可言。至
乙○○、丙○○共同上訴意旨所稱：「如果今天拿不到錢，就不讓離開」一語，本即
有恐嚇之意，況告訴人張國展、彭耀輝及共同被告鄭炎松皆供證確有恐嚇情事，甲○
○於警訊亦供稱乙○○當場向彭耀輝表明當天一定要將帳付清，否則對彭耀輝不利，
原判決已於理由欄乙－二－(三)詳加說明，尤不得執為適法之第三審上訴理由。上訴意
旨雖引本院判例數則，惟並未依據原判決所載及卷內證據資料，具體表明原判決有何
與各該判例所指違法情形相符之處，殊難認已具備首揭之法定得為上訴第三審之形式
要件。依上開說明，本件此部分之上訴，均為違背法律上之程式，皆應予以駁回。
二甲○○聚眾賭博部分：
按刑事訴訟法第三百七十六條所列各罪之案件，經第二審判決者，不得上訴於第三審
法院，此觀該法條之規定甚明。上訴人甲○○被訴賭博部分，原判決維持第一審依刑
法第二百六十八條及其他相關法律論處甲○○連續意圖營利，聚眾賭博（累犯）罪刑
（處有期徒刑四月）之判決，駁回甲○○對此部分之第二審上訴。查上開罪名係屬刑
事訴訟法第三百七十六條第一款之案件，既經第二審判決，即告確定，自不得上訴於
第三審法院。甲○○就此部分一併提起上訴，顯為法所不許，應併予駁回。
據上論結，應依刑事訴訟法第三百九十五條前段，判決如主文。
中      華      民      國    八十九    年      九      月    二十九    日
                              最高法院刑事第一庭
                                  審判長法官  施  文  仁
                                        法官  張  淳  淙
                                        法官  林  永  茂
                                        法官  蕭  仰  歸
                                        法官  黃  一  鑫
      右正本證明與原本無異
                                              書  記  官
中      華      民      國    八十九    年      十      月      五      日


司法院資訊處製作；財團法人民間司法改革基金會備份。
